【裁判字號】    95,訴緝,129
【裁判日期】    951221
【裁判案由】    恐嚇取財等
【裁判全文】
臺灣桃園地方法院刑事判決             95年度訴緝字第129號
公  訴  人  臺灣桃園地方法院檢察署檢察官
被      告  甲○○
上列被告因恐嚇取財等案件，經檢察官提起公訴（八十四年度偵
字第六二六一號），本院判決如下：
    主  文
甲○○共同意圖為自己不法之所有，以恐嚇使人將第三人之物交
付，未遂，累犯，處有期徒刑壹年陸月。
    事  實
一、甲○○前於民國八十一年間因違反山坡地保育利用條例案件
    ，經臺灣高等法院判處有期徒刑五月確定，於八十三年十一
    月八日易科罰金執行完畢。竟不知悔改，因獲悉設於臺北市
    ○○路九五號八樓之幸大建設股份有限公司（下稱幸大公司
    ），於八十四年一月五日，在臺灣臺北地方法院民事執行處
    標得坐落臺北縣瑞芳鎮○○○段大寮小段一六之六一號及一
    六之五八號二筆土地（下稱本件土地），認有機可乘，竟與
    丁○○、戊○○（均經本院以八十四年度訴字第一二七０號
    恐嚇取財案件判處罪刑在案，並經臺灣高等法院以八十六年
    度上訴字第四二七八號案件駁回上訴確定，下稱前案）共同
    基於意圖為自己不法所有之犯意聯絡，藉詞甲○○以前曾租
    用過該土地堆放貨櫃，現幸大公司標得土地，必須給付搬遷
    費用，而後推由丁○○或戊○○，接續以電話或於八十四年
    四月九日下午、四月二十四日、四月二十六日、五月十日、
    五月十二日下午前往幸大公司辦公室，向該公司經理乙○○
    索取搬遷費數百萬元，並恐嚇稱：公司應盡速解決，否則發
    生何事及不幸，一概不負責等語，或揚言刀槍不留命，放火
    燒屋等語外，八十四年四月二十八日凌晨零時許，另由戊○○駕車搭載丁○○前往桃園縣龜山鄉○○路幸大公司所屬大
    江山工地接待中心，手持木棒等物，將價值約新臺幣（下同
    ）一百十萬元之樣品屋設備、玻璃、模型等財物砸毀損壞，
    並於同日下午及五月一日打電話至該工地揚言不得再售屋，
    並停止一切營業，否則會有生命危險，一切自行負責云云，
    予以恐嚇，致使丙○○、乙○○心生畏怖，因彼等不甘一再
    遭恐嚇勒索，乃報警處理，經警授意乙○○以電話與丁○○
    聯繫，佯稱願給付搬遷費用，丁○○果於八十四年五月十五
    日下午四時三十分許，前往上址幸大公司赴約，由乙○○持
    丙○○所簽發聯邦商業銀行三重分行、帳號七一八之八號、
    票號ＵＡ0000000號、發票日八十四年五月十六日、
    面額一百萬元之支票一紙放於信封袋內交付之際，為警當場
    查獲而未得逞。
二、案經丙○○、乙○○訴由桃園縣政府警察局移送臺灣桃園地
    方法院檢察署檢察官偵查起訴。
    理  由
壹、證據能力部分
  一、按中華民國九十二年一月十四日修正通過之刑事訴訟法施
      行前，已繫屬於各級法院之案件，其以後之訴訟程序，應
      依修正刑事訴訟法終結之。但修正刑事訴訟法施行前已依
      法定程序進行之訴訟程序，其效力不受影響，刑事訴訟法
      施行法第七條之三定有明文。次按司法院大法官釋字第五
      八二號適用範圍包括(一)被告對一般證人之詰問及(二)被告對
      其他共同被告之詰問權兩項，亦即無論一般證人或共同被
      告，於審判中，均應依人證之法定程式，到場具結陳述，
      並接受被告之詰問，其陳述始得作為認定被告犯罪事實之
      依據，否則即與該解釋意旨有違。迨經釋字第五九二號補
      充解釋謂「至本院釋字第五八二號解釋公佈前，已繫屬於
      各級法院之刑事案件，該號解釋之適用，應以個案事實認
      定涉及以共同被告之陳述，作為其他共同被告論罪之證據
      者為限」之後，唯有在釋字第五八二號解釋公布後，繫屬
      於各級法院之刑事案件，始對一般證人及共同被告詰問權
      ，具有原來完整之適用效力，至同號解釋公布前即已繫屬
      法院之案件，則僅就共同被告之詰問權部分，具有一部適
      用之效力。直言之，案件繫屬於五八二號解釋公布之前，
      在公布之後終結者，縱對一般證人未踐行被告之詰問之法
      定程式，逕採該人證證詞為裁判基礎，仍不得遽指其有牴
      觸釋字第五八二號解釋意旨之違法（最高法院九十五年度
      臺上字第三一一七號判決意旨參照）。
  二、本件告訴人乙○○、丙○○於前案警詢、偵查中及本院審
      理中未經具結之陳述，均屬修正刑事訴訟法施行前所依法
      踐行之訴訟程序（此部分陳述均作成於八十四、五年間）
      ，且非屬共犯之陳述，而被告甲○○於本件準備程序中又
      陳稱：除丁○○、戊○○之陳述外，其餘檢察官所提出之
      證據均同意引用為本案證據等語明確（見本院九十五年十
      月十三日準備程序筆錄），依前開說明及修正後（即現行
      ）刑事訴訟法第一百五十九條之五第一項之規定，此部分
      證據自具有證據能力無訛。
  三、共犯戊○○經本院依法傳喚，惟因所在不明無法送達（現
      設籍於臺北市松山區戶政事務所），有其戶籍資料及遭退
      回之傳票在卷可稽，共犯丁○○則於本院審理時到庭接受
      被告詰問，被告對於此二名共犯享有之詰問權已受充份保
      障，於此情形下，自應回歸適用前開刑事訴訟法施行法第
      七條之三但書之規定，共犯戊○○、丁○○於前案警詢、
      偵查及法院審理中所為之陳述，因屬修正刑事訴訟法施行
      前依法踐行之訴訟程序，此部分證據，亦均具有證據能力
      ，併此敘明。
貳、實體部分
  一、訊據被告矢口否認有何恐嚇取財之犯行，辯稱：伊經營金
      誠倉儲公司時雖曾向東福倉儲公司承租本件土地放置貨櫃
      ，惟當幸大公司標得本件土地時，伊已退出金誠倉儲公司
      之經營，本件土地租用權及使用權亦讓給游秋發，伊未再
      過問該土地之事，伊不認識丁○○，更從未委託丁○○向
      幸大公司要求搬運貨櫃之補償金云云。經查：
    (一)本件共犯丁○○、戊○○於前開時、地對於告訴人乙○○
      所為恐嚇取財但未得逞之犯行，業據告訴人乙○○、丙○○指訴甚詳，且丁○○、戊○○於八十四年四月九日下午
      、四月二十四日下午、四月二十六日下午、五月十日、五
      月十二日下午共同前往幸大公司，丁○○另於五月十五日
      單獨前往幸大公司拿取乙○○所交付內裝有支票之信封等
      情，業經本院於前案審理中勘驗錄影帶屬實（見前案本院
      卷第二三八至二三九頁），又此二名共犯前往幸大公司所
      屬大江山工地接待中心砸毀樣品屋設備、玻璃、模型等財
      物，亦有現場照片在卷可稽，此外復有支票影本、贓物領
      據、土地登記簿謄本等件附卷可按。
    (二)共犯丁○○於前案警詢、偵查及本院審理中均供稱：伊與
      甲○○為朋友關係，受甲○○委託處理本件土地上貨櫃搬
      遷問題，因甲○○原先有承租本件土地，後來幸大公司標
      得本件土地，甲○○要搬遷其上三百多個貨櫃，需要搬遷
      費三、四百萬元，甲○○不識字，且有倉儲工作很忙，始
      委託伊去談等語不移，與共犯戊○○於前案本院審理中所
      稱：因甲○○委託丁○○去幸大公司處理地上貨櫃搬遷事
      宜，甲○○稱需五百萬元左右，丁○○邀伊一起去等情相
      符（見前案本院卷第一五八至一五九頁），丁○○並提出
      被告與吳清雲所訂本件土地租賃契約書、吳清雲出具之土
      地暫借同意書、東福倉儲公司委任吳清雲出租本件土地之
      委任書（見前案本院卷第五十頁至五十四頁，簽訂時間為
      七十八、七十九年間）等文件為佐證，經核丁○○此部分
      供述，與被告自承其先前確有向東福倉儲公司承租本件土
      地等情吻合，若非被告告知，丁○○自無憑空得知被告曾
      承租本件土地之理，且丁○○於前案中提出於本院之上開
      資料，均屬被告對於本件土地權利之證明文件，非有利害
      關係之人自無從取得，顯係被告本人交由丁○○前往幸大
      公司要求補償金時用以取信幸大公司人員之用；參以證人
      游秋發於前案本院審理中證稱：甲○○有來找過伊，但伊
      並未委託甲○○向幸大公司洽談搬遷貨櫃權利金之事等語
      （見前案本院卷第一一八頁背面），足見被告確有以搬遷
      本件土地上貨櫃為由向幸大公司取得補償金之想法，並因
      而授意丁○○藉此向幸大公司索取錢財，是被告辯稱其不
      認識丁○○，亦未授意丁○○前往幸大公司要求搬遷貨櫃
      補償金云云，顯屬事後卸責之詞，洵非可採。至丁○○於
      本院本件審理時改稱：伊不認識被告甲○○，沒有聽過甲○○這個名字，伊遭判刑確定之恐嚇取財案件，與被告無
      關等語（見本院九十五年十二月七日審判筆錄），則顯屬
      迴護被告之詞，無可採信。
    (三)又據證人游秋發於前案本院審理時證稱：伊以前與甲○○
      有合夥經營金誠倉儲公司，後來甲○○於八十二年一月間
      即退股，由他人頂替，伊確有在系爭土地上擺放貨櫃，是
      向劉方彪承租的，當時僅有金誠倉儲公司在該處放貨櫃，
      伊知道本件土地已由丙○○等人拍定標得，但始終未委託
      任何人去向幸大公司洽談貨櫃搬遷事宜，雖甲○○曾來找
      過伊談此事，然伊也沒有委託他等語（見前案本院卷第一
      一七至一一八頁），並提出其與朕偉開發股份有限公司董
      事長劉方彪所簽訂之本件土地租約書一件為證（見前案本
      院卷第一二四至一二五頁），被告亦自承其已將本件土地
      之使用權、租用權讓與游秋發，並退出金誠倉儲公司之經
      營，有本院卷附被告與游秋發於八十一年四月一日簽訂之
      協議書記載：被告放棄本件土地租用權及使用權予游秋發
      ，往後標售發生地上權補償金收入，被告與游秋發各享一
      半利益等語可資佐證，足見被告甲○○明知其並無權利向
      幸大公司要求搬遷貨櫃之補償金，而其授意丁○○以搬遷
      貨櫃為由要求幸大公司提出補償，則純屬掩飾其不法意圖
      之託詞而已。
    (四)綜上所述，被告授意丁○○夥同戊○○假藉被告就本件土
      地有租賃權而索取搬遷貨櫃之補償金，幸大公司不從則由
      丁○○或戊○○出言恐嚇甚而砸毀幸大公司財物，其與丁○○、戊○○具有恐嚇取財之不法所有犯意聯絡灼然甚明
      ，本件事證明確，被告犯行堪予認定。
  二、按本件被告行為後，刑法部分條文業經修正公布，並於九
      十五年七月一日施行（修正後刑法以下稱新法，修正前刑
      法以下稱舊法）。刑法第二條第一項之規定，係規範行為
      後法律變更所生新舊法律比較適用之準據法，於修正後刑
      法施行後，應適用新法第二條第一項規定之從舊從輕之原
      則為比較，適用最有利於行為人之法律。查本件被告行為
      後，相關刑法規定變更如下：
    (一)關於法定罰金刑最低度部分，舊法第三十三條第五款規定
      為銀元一元（並依罰金罰鍰提高標準條例第一條前段規定
      提高十倍後，折算為新臺幣三十元）以上，新法第三十三
      條第五款則修正為新臺幣一千元以上，以百元計算。
    (二)關於牽連犯部分，舊法第五十五條規定：「犯一罪而其方
      法或結果之行為犯他罪名者，從一重處斷」，新法中業經
      刪除，意即新法就數犯罪行為所成立之數罪名，原則係採
      分論併罰之方式處斷。
    (三)經綜合比較，就罰金刑最低度部分，舊法金額較低，對被
      告較有利，牽連犯修正部分，舊法從一重罪處斷，自較新
      法數罪分論併罰為有利。綜上所述，舊法之規定對於被告
      較為有利，本件自應依新法第二條第一項前段之規定，適
      用舊法之規定論處。至於恐嚇取財罪法定罰金刑之貨幣單
      位及數額，依修正後刑法施行法第一條之一第一項、第二
      項前段規定修正貨幣單位為新臺幣，數額則提高為三十倍
      ，與修正前之貨幣單位以銀元計算，並依罰金罰鍰提高標
      準條例第一條前段之規定就其原定數額提高十倍後，再將
      銀元換算為新臺幣之比較結果，修正前後本罪法定罰金刑
      之最高度輕重相同，又舊法第二十八條共同正犯之規定及
      第四十七條累犯之規定，雖亦有所修正，惟本件不論適用
      新舊規定，被告均成立共同正犯及累犯，自無有利、不利
      之情形，即無比較適用之問題，尚非刑法第二條第一項所
      指之法律變更；另舊法第二十六條未遂犯減輕其刑之規定
      於新法移列為第二十五條第二項，於被告亦無有利、不利
      之區別，不屬法律變更，故上開所述共同正犯、累犯及未
      遂減輕等規定，均應依一般法律適用原則，適用裁判時法
      （最高法院九十五年十一月七日刑事庭會議決議參照），
      附此敘明。
  三、核被告所為，係犯刑法第三百四十六條第三項、第一項恐
      嚇取財未遂罪及第三百五十四條之毀損罪。被告與丁○○
      、戊○○間有犯意聯絡、行為分擔，為共同正犯。彼等多
      次以電話或至幸大公司為恐嚇之行為，均係基於同一恐嚇
      取財之目的而為之接續行為，應以一罪論。又被告所犯上
      開二罪間，有方法結果之牽連關係，應依舊法第五十五條
      之規定，從一重之恐嚇取財未遂罪處斷。被告有事實欄所
      載之犯罪科刑及執行完畢紀錄，有臺灣高等法院被告前案
      紀錄表在卷可查，其於有期徒刑執行完畢後五年內故意再
      犯本件有期徒刑以上之罪，為累犯，應依新法第四十七條
      第一項之規定加重其刑。又被告恐嚇取財尚未得逞即為警
      查獲，行為仍屬未遂階段，故依新法第二十五條第二項之
      規定減輕其刑。並依前揭累犯規定先加重其刑後再減輕之
      。爰審酌被告貪圖私利，竟指揮同夥以恐嚇及暴力手段，
      迫使合法之土地權利人交付金錢，危害社會治安甚鉅，且
      犯後猶飾詞圖卸，態度不佳等一切情狀，量處如主文所示
      之刑。起訴意旨另以：被告與丁○○、張鑫堯、吳政民因
      獲悉幸大公司標得本件土地之事，另推由張鑫堯、吳政民
      自八十四年元月間起，去電幸大公司負責人丙○○恐嚇稱
      ：該地吳政民已處理多時，理應分給其等紅利金一千萬元
      ，如不聽命給付後果自行負責，‧‧‧刀槍不留命，放火
      燒屋等語，並以鞭炮、冥紙、蛇等物品放置於丙○○家中
      等方式，趨迫丙○○就範，致使林某心生畏懼，於同年二
      月二十四日下午二時三十分許，在幸大公司內，將一百五
      十萬元交予張鑫堯等語，因認被告此部分亦涉有刑法第三
      百四十六條第一項之恐嚇取財罪嫌。惟被告此部分犯罪事
      實尚乏確據可資證明，且經蒞庭實行公訴之檢察官當庭減
      縮此部分犯罪事實（見本院同上審判筆錄），惟起訴意旨
      認此部分與被告前開有罪部分有連續犯之裁判上一罪關係
      ，爰不另為無罪之諭知。
據上論斷，依刑事訴訟法第二百九十九條第一項前段，修正後刑
法第二條第一項前段、第二十八條、第四十七條第一項、第二十
五條第二項，刑法第三百四十六條第三項、第一項、第三百五十
四條，修正前刑法第五十五條，刑法施行法第一條之一第一項、
第二項前段，判決如主文。
本案經檢察官蔡宜均到庭執行職務。
中    華    民    國    95    年    12    月    21    日
                  刑事第八庭   審判長法  官  曾家貽
                                     法  官  吳為平
                                     法  官  袁雪華
上正本證明與原本無異。
如不服本判決，應於判決送達後10日內向本院提出上訴狀（應附
繕本），上訴於臺灣高等法院。
                                     書記官  邱仲騏
中    華    民    國    95    年    12    月    21    日
附錄本案論罪科刑之法條：
中華民國刑法第346條第3項
（單純恐嚇罪）
意圖為自己或第三人不法之所有，以恐嚇使人將本人或第三人之
物交付者，處6 月以上5 年以下有期徒刑，得併科1 千元以下罰
金。
以前項方法得財產上不法之利益，或使第三人得之者，亦同。
前二項之未遂犯罰之。
中華民國刑法第354條
（毀損器物罪）
毀棄、損壞前二條以外之他人之物或致令不堪用，足以生損害於
公眾或他人者，處2 年以下有期徒刑、拘役或5 百元以下罰金。


司法院資訊處製作；財團法人民間司法改革基金會備份。
